【裁判字號】    92,訴緝,129
【裁判日期】    920929
【裁判案由】    偽造文書等
【裁判全文】
臺灣板橋地方法院刑事判決                        九十二年度訴緝字第一二九號
    公  訴  人  臺灣板橋地方法院檢察署檢察官
    被      告  甲○○
右列被告因偽造文書等案件，經檢察官提起公訴（八十七年度偵字第二００五０號）
），本院判決如左：
    主  文
甲○○連續行使偽造私文書，足以生損害於公眾及他人，累犯，處有期徒刑陸月，如
易科罰金以佰元折算壹日。
變造「乙○○」之普通小型車駕駛執照上之甲○○之照片壹張；及如附表所示偽造之
署押、指印均沒收。
    事  實
一、甲○○前有多項前科，曾因違反麻醉藥品管理條例與藥事法等案件，經本院以八
    十五年度聲字第九０八號裁定定應執行有期徒刑一年三月確定，於民國八十五年
    十一月二十五日縮刑期滿執行完畢（於本件構成累犯）。詎仍不知悔改，於八十
    六年十二月三十一日某時許，在臺北縣板橋市光復橋下拾得乙○○之普通小型車
    駕駛執照（以下簡稱駕駛執照），意圖為自己不法之所有，將該離乙○○本人所
    持有之駕駛執照，予以侵占入己，以供己加以變造並持之行使之用（侵占遺失物
    部分，業已完成追訴權時效）。甲○○即基於變造普通小型車駕駛執照之犯意，
    於八十七年一月間某日，在臺北縣土城市路名與門號不詳之不詳姓名朋友住處，
    將前開所侵占之乙○○駕駛執照上之照片除去，換貼甲○○本人之照片，變造駕
    駛執照之特種文書，以供租車使用，足生損害於乙○○及監理機關對於駕照管理
    之正確性。嗣甲○○基於行使偽造私文書與行使變造駕照之特種文書之概括犯意
    ，於八十七年一月十三日下午十時三十分許，在臺北縣土城市○○路一三九號一
    樓永欣租賃有限公司（以下簡稱永欣公司），行使前開變造之駕駛執照，即由甲
    ○○冒用乙○○名義租車，在租用汽車切結書「承租人」欄偽造「乙○○」署押
    一枚並按捺指印一枚，甲○○復將前開偽造「乙○○」租車使用意思表示之租用
    汽車切結書之私文書，交付予永欣公司而行使之，使永欣公司將車號為ＦＦ─六
    ００九號（起訴書誤繕為ＦＦ─二九七七號）之自小客車出租予甲○○，足生損
    害於乙○○及永欣公司。甲○○租得前開ＦＦ─六００九號自用小客車後，於八
    十七年一月十四日凌晨零時零九分許，駕駛上述汽車行經國道三號公路北向十九
    公里（福德隧道內）至二十一公里中間，因超速與在隧道內任意變換車道為警員
    攔截舉發，為掩飾其身分竟承前行使變造特種文書與行使偽造私文書之概括犯意
    ，持前開變造之乙○○駕駛執照受檢，並在內政部警政署國道公路警察局第六警
    察隊公警局字第一０五六一０六號、第0000000號「舉發違反道路交通管
    理事件通知單」之通知聯「收受通知聯者簽章欄」上，偽造「乙○○」之署押各
    一枚，利用該聯自動複寫功能，同時在「迴覆聯」、「存查聯」及「移送聯」內
    之「收受通知者簽章欄」上複寫偽造「乙○○」之署押各一枚（一式四份，以上
    合計八枚），用以表示乙○○本人業已收受該告發通知單，而偽造表示收受該通
    知單收據之私文書，除留存一份外，餘則持以行使交付舉發警員收執，足以生損
    害於乙○○本人之權益，及交通主管機關處理交通違規事件之正確性。嗣乙○○
    接獲臺灣省公路局臺北區監理所通知，於八十七年六月九日向該所提出申訴後，
    始經警循線查獲甲○○，而悉上情。
二、案經內政部警政署國道公路警察局第六警察隊報告臺灣板橋地方法院檢察署檢察
    官偵查起訴。
    理  由
一、訊據被告甲○○對於右揭犯罪事實均坦承不諱。再被告如何持前開變造之駕駛執
    照至永欣公司，在租用汽車切結書「承租人」欄偽造「乙○○」署押一枚並按捺
    指印一枚，租得車號為ＦＦ─六００九號之自小客車等情，業據證人即永欣公司
    之店長徐寶成在警詢中證述在卷（見八十七年度偵字第二００五０號偵查卷第七
    、八頁），並有上開租用汽車切結書附卷可稽（見八十七年度偵字第九四八號偵
    查卷第九頁）。又乙○○前開駕駛執照如何於不詳時地遺失，且其並未於八十七
    年一月十四日凌晨零時零九分許，駕駛ＦＦ─六００九號自用小客車行經國道三
    號公路北向十九公公里（福德隧道內）至二十一公里處，更不可能被警攔檢舉發
    違規，自亦無在「舉發違反道路交通管理事件通知單」之通知聯「收受通知聯者
    簽章欄」上，簽署「乙○○」之署押等情，業據證人乙○○於警詢中證述明確（
    見八十七年度偵字第二００五０號偵查卷第五、六頁），並有卷附上貼有被告照
    片，「乙○○」名義之駕駛執照正本一枚可稽（見八十七年度偵字第九四八號偵
    查卷第七頁）。況被告如何於八十七年一月十四日凌晨零時零九分許，駕駛前開
    ＦＦ─六００九號自用小客車，行經國道三號公路北向十九公里（福德隧道內）
    至二十一公里中間，因超速與在隧道內任意變換車道為警員攔截舉發，竟持前開
    變造之乙○○駕駛執照受檢，並在內政部警政署國道公路警察局第六警察隊公警
    局字第一０五六一０六號、第0000000號「舉發違反道路交通管理事件通
    知單」之通知聯「收受通知聯者簽章欄」上，偽造「乙○○」之署押各一枚，利
    用該聯自動複寫功能，同時在「迴覆聯」、「存查聯」及「移送聯」內之「收受
    通知者簽章欄」上複寫偽造「乙○○」之署押各一枚（一式四份，以上合計八枚
    ）等情，業據內政部警政署國道公路警察局第六警察隊案件報告書函敘明確（見
    八十七年度偵字第二００五０號偵查卷第一頁），並有內政部警政署國道公路警
    察局第六警察隊公警局字第一０五六一０六號、第0000000號「舉發違反
    道路交通管理事件通知單」之「移送聯」各一紙（合計二紙）之影本附卷可稽。
    事證明確，被告犯行堪以認定，應予依法論科。
二、查在舉發違反道路交通管理事件通知單移送聯「收受通知聯者簽章」欄內，偽造
    他人姓名，自不待依據習慣或特約，單從形式上觀察，即足以知悉係表示由該他
    人名義出具領收通知之證明，此與事先在印妥內容之收據上偽簽他人姓名之情形
    ，無分軒輊，應屬刑法第二百十條所稱之私文書。核被告變造乙○○駕駛執照之
    行為，係犯刑法第二百十二條之變造特種文書罪。被告在租用汽車切結書與「舉
    發違反道路交通管理事件通知單」上偽造乙○○之署押之行為，均係犯刑法第二
    百十條之偽造私文書罪。被告將上開變造之特種文書、偽造之私文書持之加以行
    使，核被告所為，係犯刑法第二百十六條、第二百十二條之行使變造特種文書罪
    ；刑法第二百十六條、第二百十條之行使偽造私文書罪（就被告冒用乙○○之名
    在舉發單上署押，並持以行使交還員警，顯然對該文書之內容有所主張，核其所
    為，係犯刑法第二百十六條、第二百十條之行使偽造私文書罪）。被告偽造「乙
    ○○」署押之行為，係偽造私文書之部分行為；其偽造私文書後復持以行使，其
    偽造之低度行為應為行使之高度行為所吸收，均不另論罪，應僅論以行使變造特
    種文書罪與行使偽造私文書罪。被告前後多次行使偽造私文書與行使變造特種文
    書之犯行，均時間緊接，犯罪構成要件各相同，顯各係基於概括之犯意為之，均
    為連續犯，應分別依刑法第五十六條之規定以一罪論，並均加重其刑。被告前開
    所犯刑法第二百十六條、第二百十條之行使偽造私文書罪；與刑法第二百十六條
    、第二百十二條之行使變造特種文書罪二罪間有方法與結果之相牽連關係，應從
    一重論以刑法第二百十六條、第二百十條之行使偽造私文書罪處斷。另被告拾獲
    乙○○之駕駛執照後予以侵占之行為，雖係觸犯刑法第三百三十七條之意圖為自
    己不法之所有，而侵占離本人所持有之物罪，然被告所犯之該罪業已於八十七年
    十二月三十一日完成追訴權時效，依刑事訴訟法第三百零二條之規定，本應為免
    訴之判決，然公訴人認此部分與被告前揭有罪部分有牽連犯裁判上一罪之關係，
    爰就此部分不另為免訴之諭知。查被告前有多項前科，曾因違反麻醉藥品管理條
    例與藥事法等案件，經本院以八十五年度聲字第九０八號裁定定應執行有期徒刑
    一年三月確定，於八十五年十一月二十五日縮刑期滿執行完畢等情，此有卷附臺
    灣高等法院被告全國前案紀錄表附卷可稽，其於刑之執行完畢後五年內，再犯本
    件有期徒刑以上之刑之罪，為累犯，應依刑法第四十七條之規定加重其刑，並依
    刑法第七十條之規定遞加重之。爰審酌被告素行不佳，前有多項前科，已如前述
    ，且被告變造他人之證件、偽造私文書，對被冒用者乙○○與永欣公司造成損害
    ，惟永欣公司已取回該自小客車，業據證人徐寶成於警詢中證述屬實，及被告犯
    罪後坦承犯行之犯後態度等一切情狀，量處如主文所示之刑，以資懲儆。再被告
    犯罪後，刑法第四十一條已於九十年一月十日修正公布生效，依該條第一項之規
    定，犯最重本刑為「五年」以下有期徒刑以下之刑之罪，而受六個月以下有期徒
    刑或拘役之宣告，因身體、教育、職業、家庭之關係或其他正當理由，執行顯有
    困難者，得以一元以上三元以下（現已提高一百倍）折算一日易科罰金。比較新
    舊法，以新法有利於被告（因舊法第四十一條係規定犯最重本刑為「三年」以下
    有期徒刑以下之刑之罪，而受六月以下有期徒刑或拘役之宣告，因身體、教育、
    職業或家庭之關係，執行顯有困難者，得以一元以上三元以下『已提高一百倍』
    折算一日易科罰金），依刑法第二條第一項前段，應適用修正後刑法第四十一條
    第一項前段之規定，諭知易科罰金之折算標準。
三、沒收部分：
１、被告變造乙○○之駕駛執照上之照片一張（見八十七年度偵字第九四八號偵查卷
    第七頁），係被告所有，供彼犯罪所用之物，該物應依刑法第三十八條第三項、
    第一項第二款之規定宣告沒收。
２、被告偽造如附表所示之署押，均應依刑法第二百十九條之規定宣告沒收之。再被
    告於附表編號一所示之文件上，除偽造「乙○○」署押外並按其指印，因該指印
    同為代表冒用者之姓名，作用及效力與署押無異，且簽名與捺印，係同出於一個
    偽造署押之犯意，是其所按指印雖為自己所有，要屬同一偽造署押之犯行，指印
    部分自應併予宣告沒收。
據上論斷，應依刑事訴訟法第二百九十九條第一項前段，刑法第五十六條、第二百十
六條、第二百十條、第二百十二條、第五十五條、第四十七條、第七十條、第二百十
九條、第三十八條第一項第二款、第三項、第二條第一項前段，罰金罰鍰提高標準條
例第一條前段、第二段，判決如主文。
本案經檢察官魏正杰到庭執行職務。
中      華      民      國      九十二      年      九      月  二十九  日
                            臺灣板橋地方法院刑事第四庭
                                法  官  許必奇
右正本證明與原本無異。
如不服本判決應於送達後十日內向本院提出上訴狀。
                                書記官  金和國
中      華      民      國      九十二      年      九    月  二十九  日
附錄：
刑法第二百十六條：
行使第二百十條至第二百十五條之文書者，依偽造、變造文書或登載不實事項或使登
載不實事項之規定處斷。
刑法第二百十條：
偽造、變造私文書，足以生損害於公眾或他人者，處五年以下有期徒刑。
刑法第二百十二條：
偽造、變造護照、旅券、免許證、特許證及關於品行、能力、服務或其他相類之證書
、介紹書，足以生損害於公眾或他人者，處一年以下有期徒刑，拘役或三百元以下罰
金。
附表：
┌──┬──────────────────┬─────────────┐
│編號│       偽造之署押印文所在           │    偽造之署押、指印      │
├──┼──────────────────┼─────────────┤
│ 一 │租用汽車切結書上「承租人」欄。      │在上開一欄，偽造「乙○○」│
│    │                                    │之署押與指印各一枚（八十七│
│    │                                    │年度偵字第九四八號偵查卷第│
│    │                                    │九頁）。                  │
├──┼──────────────────┼─────────────┤
│    │「舉發違反道路交通管理事件通知單」上│在上開二欄，偽造「乙○○」│
│ 二 │「收受通知聯者簽章」欄（國道公路警察│署押各一枚（因各有四聯，故│
│    │ 局第六警察隊公警局字第一０五六一０ │共有署押共八枚）。（見八十│
│    │ 六號、第0000000號）         │七年度偵字第二００五０號偵│
│    │                                    │查卷第十五頁）。          │
└──┴──────────────────┴─────────────┘


司法院資訊處製作；財團法人民間司法改革基金會備份。
